臺灣高雄地方法院民事判決
111年度雄簡字第1707號
原      告  林組平  
訴訟代理人  許淑琴律師
            李權儒律師
            朱俊穎律師
被      告  林映里  


訴訟代理人  蘇勝嘉律師
上列當事人間請求損害賠償事件，本院於民國111年10月25日言
詞辯論終結，判決如下：
    主      文
原告之訴及假執行之聲請均駁回。
訴訟費用新臺幣壹萬零參佰伍拾元由原告負擔。
    事實及理由
壹、程序部分：
　　按訴狀送達後，原告不得將原訴變更或追加他訴，民事訴訟
    法第255條第1項定有明文，且上開規定為簡易訴訟程序所準
    用，為同法第436條第2項所明定。本件原告起訴時原聲明：
    ㈠被告應給付原告新臺幣（下同）500,000元，及自起訴狀繕
    本送達之翌日起至清償日止，按週年利率5％計算之利息。㈡
    願供擔保請准宣告假執行；嗣於本院審理中變更訴之聲明為
    ：被告應給付原告945,061元，及自起訴狀繕本送達之翌日
    起至清償日止，按年息5 ％計算之利息（見本院卷第173頁）
    ㈡願供擔保請准宣告假執行，然原告起訴時既以損害賠償之
    精神慰撫金為其主張，擴張聲明則變更依不當得利之代墊扶
    養費為其主張，二者聲明顯然迥異，是原告追加後之法律關
    係顯已與原起訴請求之基礎事實不同，且被告當庭表示不同
    意原告所為上開變更追加，此有本院言詞辯論筆錄在卷可憑
    （見本院卷第216頁），核原告所為影響被告之攻擊與防禦
    ，且甚妨礙本訴之終結，且與民事訴訟法第255條第1項但書
    各款規定不符，不應准許，故本院仍應就原告原起訴主張事
    實為審理範圍，合先陳明。
貳、實體部分：
一、原告起訴主張：兩造原為男女朋友，原告於民國87年9月發
    現被告與他人交往因而分手，嗣於88年8月19日被告隱瞞原
    告產下林穎鑫，並於90年年初告知林穎鑫為原告所生，被告
    取得原告信任後，兩造於90年7月19日奉子成婚，並由原告
    照顧被告母女長達4年餘，迄至95年3月13日兩造離婚，詎被
    告明知林穎鑫非自原告所生，竟起訴向原告請求扶養費用，
    而原告已另提出確認子女關係不存在訴訟，並勝訴確定在案
    ，被告以懷有原告骨肉之方式誘騙原告結婚，被告之欺瞞行
    為已造成原告精神上莫大打擊與損害，原告遲至110年3月8
    日另案判決之日始明確知悉受有損害，爰依侵權行為法律關
    係提起本訴，並聲明：㈠被告應給付原告500,000元，及自起
    訴狀繕本送達之翌日起至清償日止，按週年利率5％計算之利
    息。㈡願供擔保請准宣告假執行。
二、被告則以：原告於109年4月16日另案主張林穎鑫非原告親生
    子女，其應早已得知此事，然遲至111年4月25日始提起本訴
    ，其請求權顯已罹於2年短期時效而歸於消滅，縱認尚未罹
    於消滅時效，原告所提證據不足證明被告有何故意侵權行為
    。另原告擴張請求與原先請求損害賠償之基礎事實顯然不同
    ，其請求不應准許等語抗辯。並聲明：㈠原告之訴及其假執
    行之聲請均駁回。㈡願供擔保，請准宣告免為假執行。
三、本院之判斷：
  ㈠按因侵權行為所生之損害賠償請求權，自請求權人知有損害
    及賠償義務人時起，二年間不行使而消滅，民法第197條第1
    項前段固有明文。此項請求權之消滅時效，應以請求權人實
    際知悉損害及賠償義務人時起算。所謂知有損害，非僅指單
    純知有損害而言，其因而受損害之他人行為為侵權行為，亦
    須一併知之，若僅知受損害及行為人，而不知其行為係侵權
    行為，則無從本於侵權行為之法律關係請求賠償，時效即無
    從進行。從而，被害人除須知悉他人之侵害行為外，對其行
    為之違法性並須認識，始得謂其已知（最高法院110年度台
    上字第1414號判決參照）。
　㈡經查，本件原告固主張其於110年3月8日始知悉遭被告欺瞞受
    有損害云云。然依原告提出之原證2家事起訴狀所示，堪認
    原告遲於109年4月16日即已知悉本件侵權行為之損害，原告
    主張其於110年3月8日始悉受損並不可採。而原告提起本件
    訴訟之日為111年4月25日，有民事起訴狀之收文章在卷可參
    （見本院卷第9頁），顯已逾2年時效。此外原告復未舉證證
    明有其他中斷時效或時效應重行起算之事由，揆諸上開說明
    ，原告對被告之侵權行為損害賠償請求權應已罹於時效而消
    滅，是被告就本件原告之請求主張時效抗辯而拒絕給付，於
    法有據，則原告之請求即無理由。
四、綜上所述，原告依侵權行為之法律關係，請求被告應給付50
    0,000元，為無理由，應予駁回。又原告之訴既經駁回，其
    假執行之聲請亦失所附麗，應併予駁回。
五、本件事證已臻明確，兩造其餘攻擊防禦方法，核與本件判斷
    已無甚影響，爰不予一一論駁，附此敘明。
六、訴訟費用負擔之依據：民事訴訟法第78條。
中　　華　　民　　國　　111 　年　　11　　月　　25　　日
                    高雄簡易庭　法　官  張茹棻
以上正本係照原本作成。
如不服本判決，應於送達後20日內，向本院提出上訴狀並表明上
訴理由，如於本判決宣示後送達前提起上訴者，應於判決送達後
20日內補提上訴理由書（須附繕本）。
中　　華　　民　　國　　111 　年　　11　　月　　25　　日
                                書記官  黃振祐